【裁判字號】    92,訴,1062
【裁判日期】    920918
【裁判案由】    偽造有價證券等
【裁判全文】
臺灣板橋地方法院刑事判決                        九十二年度訴字第一○六二號
    公  訴  人  臺灣板橋地方法院檢察署檢察官
    被      告  庚○○
    指定辯護人  本院公設辯護人丁○○
右列被告因偽造有價證券等案件，經檢察官提起公訴（九十二年度偵字第三二六七號
、第三七三四號），本院判決如左：
    主  文
庚○○意圖供行使之用，而偽造有價證券，累犯，處有期徒刑年陸月，如附表編號
三所示支票上偽造之發票日期「91.12.15」戳文、發票人「辛○」印文各壹枚沒收；
又竊盜，因防護贓物、脫免逮捕，當場施以強暴，累犯，處有期徒刑伍年陸月。應執
行有期徒刑捌年，如附表編號三所示支票上偽造之發票日期「91.12.15」戳文、發票
人「辛○」印文各壹枚沒收。
    事  實
一、庚○○（原姓名為「楊湧泉」，於民國九十一年三月二十二日改名）前曾於八十
    四年間因詐欺案件，經臺灣臺北地方法院判處有期徒刑十月，緩刑五年確定；又
    於八十八年間因詐欺案件，經本院判處有期徒刑一年確定，並於八十九年間經臺
    灣臺北地方法院裁定撤銷上開緩刑，上開二案徒刑自三一年八十九月三日起算接
    續執行；其後又於九十年間因贓物案件，經本院判處有期徒刑三月確定，復經本
    院就其上開八十八年、九十年間詐欺、贓物等案件，裁定其應執行有期徒刑一年
    一月，接續上開八十四年間詐欺案件執行，其間於九十年六月十四日假釋出監，
    至九十一年一月二十三日假釋期滿執行完畢。詎其猶不知悔改，於上開有期徒刑
    執行完畢後五年內，復：
    (一)基於意圖為自己不法所有之犯意，於九十一年十一月五日下午五時許，騎乘機
      車至臺北縣三重市○○街七十一號辛○經營之「岡山土羊肉爐店」，佯稱購買
      羊肉爐三份外帶，即趁辛○忙於燴煮不注意之際，進入店內竊取辛○所有放置
      於店內櫃臺之皮包一只（內有現金新臺幣〈下同〉一萬三千元、國泰銀行信用
      卡、臺北市北投區農會大屯分部金融卡、身分證各一張、如附表所示支票三紙
      、印章一枚、NOKIA 8310型行動電話一支等財物），得手後即走出店外逕騎機
      車逃逸。
    (二)其後復因積欠丙○○借款三萬五千元遭追索，乃基於意圖供行使之用之犯意，
      於九十一年十二月九日，先在其臺北縣三重市○○街五十號住處，將上開竊得
      如附表編號三所示辛○申領已填載票面金額二十萬元之支票，偽蓋發票日期「
      91.12.15」戳文一枚，並盜用上開竊得之辛○印章偽造發票人「辛○」印文一
      枚，偽造簽發完成該紙支票後，進而持至臺北市中山區○○○路○段六十二巷
      三十八之三號九之一樓丙○○住處，連同其所有之臺北銀行金融卡一張（卡號
      ：000000000000－00），一併交由丙○○以供前欠借款債務清
      償之擔保。嗣因其後遲未清償上開借款債務，支票屆期後丙○○即交由其子葉
      智強提示兌領，因已經辛○掛失止付而退票，經警循線始查悉被告上開竊盜之
      情。
    (三)又其於九十一年十二月二十日下午一時許，與友人乙○○同往臺北縣三重市○○街三十號「蓉思婷清茶館」用餐飲酒，席間乙○○引介其親戚戊○○到場向
      庚○○推銷洽談保險業務，至同日晚上七時許，戊○○因離席至廁所，而將其
      隨身攜帶之手提包放在座椅上，詎庚○○見狀竟基於意圖為自己不法所有之犯
      意，趁戊○○離席不在，無人注意之際，竊取戊○○所有該手提包一只（內有
      現金二萬五千元、國泰銀行、聯邦銀行信用卡、國泰銀行、聯邦銀行、世華銀
      行金融卡、駕駛執照、行車執照各一張、行動電話二支、記事本一本、鑰匙一
      串等財物），其得手後即往店外走去欲騎乘機車逃逸，惟為乙○○察覺有異，
      乃隨後追上，此際戊○○自廁所返回發覺亦尾隨追出，二人上前拉住被竊皮包
      並呼救，詎庚○○為防護贓物及脫免逮捕，竟當場極力反抗，施以強暴與其二
      人拉扯推扭，強行騎上機車欲離去，乙○○復拉住其機車後座鐵架，其即猛力
      手轉油門加速逃逸，甩脫戊○○、乙○○拉住之雙手，致乙○○雙手掌受有瘀
      腫之傷害（此傷害部分，未據告訴）。
    (四)其後，復基於意圖為自己不法所有之概括犯意，旋持上開竊得戊○○所有聯邦
      銀行金融卡，連續於上開同日晚上七時三十分許，分別至臺北縣三重市地區之
      合作金庫、聯邦銀行等自動提款機，接續盜領戊○○存款二萬元、三萬元、三
      萬元、三萬元、三萬元五次，復於同年月二十三日，持上開聯邦銀行金融卡，
      分別至臺北縣三重市地區之彰化銀行、郵局等自動提款機，接續盜領戊○○存
      款二萬元、二萬元、二萬元、二萬元、一千元五次，合計共盜領得二十二萬一
      千元，供己花費殆盡。
    嗣其經警循線於九十二年一月二十七日下午五時三十分許，在臺北縣三重市○○
    街四十四號東宮旅社查獲，並起獲其持有辛○所有之身分證、國泰銀行信用卡各
    一張、皮包一只、行動電話一支及戊○○所有之行動電話一支、筆記本一本、鑰
    匙一串等竊贓。
二、案經辛○、戊○○訴由臺北縣政府警察局三重分局報請臺灣板橋地方法院檢察署
    檢察官偵查起訴。
    理  由
一、訊據被告庚○○僅對於右揭事實(四)盜領告訴人戊○○存款部分坦認不諱，至右揭
    事實(一)(二)(三)等部分，則矢口否認有上開竊盜、偽造並行使支票及竊盜後對人拉扯
    施暴等犯罪事實，辯稱：伊為警查獲時起獲之上開辛○所有之物，係伊於九十一
    年底，在伊臺北縣三重市○○街住處樓下麵攤撿到的，並非伊竊取的；之後伊因
    生意失敗，才將上開撿到之辛○支票，拿給丙○○擔保之前積欠之借款，該支票
    上之日期是丙○○自己填的，發票人印文是本來就蓋好的，並非伊填寫偽造；至
    於伊與乙○○、戊○○部分，因當天伊已喝醉，伊神智不清就拿起戊○○皮包掛
    在身上並騎機車離開，伊不記得他們二人有制止並與伊扭打之事，之後伊返回住
    宿之東宮旅社，睡到晚上七點半清醒後，才發覺身上有戊○○之皮包，伊並無竊
    取戊○○皮包及於竊後與之發生扭打之故意，事後因伊看見皮包內有金融卡及密
    碼，才會一時心生貪念盜領戊○○存款云云。惟查：
    (一)右揭犯罪事實(一)所示部分，業據告訴人辛○於警詢、偵審中指訴綦詳（見九十
      二年度偵字第三七三四號偵查卷四頁、三十五頁、九十二年度偵字第三二六七
      號偵查卷十七頁、本院九十二年六月十七日訊問筆錄），並有被告為警查獲時
      起獲之告訴人辛○所有之身分證、國泰銀行信用卡各一張、皮包一只、行動電
      話一支等贓物可資佐證及告訴人辛○認領取回上開贓物之贓物認領保管單一紙
      在卷可稽。復徵諸被告自承有使用告訴人辛○失竊之如附表編號三所示支票，
      交付丙○○，而告訴人辛○於本院審理時復曾指稱：伊二十萬元支票被軋進去
      後，有打電話詢問持票人丙○○，丙○○告訴伊說被告拿支票給她時，有向她
      說該支票是三重慈愛街一家洋肉爐店老闆娘的票很穩等語（見本院上開訊問筆
      錄），況衡諸被告所辯撿拾地點亦與告訴人辛○指稱失竊地點不符，縱係他人
      所竊，豈有將所竊得告訴人辛○之支票、行動電話、信用卡等有價值之財物，
      再隨意丟棄任由被告撿拾之理，被告上開所辯顯與常情有悖，應不足採信，是
      被告此部分犯罪事實，應堪認屬實。
    (二)次查右揭犯罪事實(二)所示部分，亦據告訴人辛○於警詢、偵審中指述該紙支票
      失竊時尚未填載發票日期、蓋用發票人印文簽發完成之情綦詳（見九十二年度
      偵字第三七三四號偵查卷五頁、三十六頁、本院九十二年六月十七日訊問筆錄
      ），並經證人丙○○、葉智強於警訊證述被告交付該紙已填載簽發完成支票緣
      由及提兌退票等情明確（見九十二年度偵字第三七三四號偵查卷六頁、七頁）
      ，復有該紙支票、退票理由單、票據掛失止付通知書、遺失票據申報書、掛失
      止付票據提示人資料查報表等影本各一紙附卷可稽。至被告上開所辯：該支票
      上之日期是丙○○自己填的，發票人印文是本來就蓋好的，並非伊填寫偽造云
      云，不僅所稱發票日期係由丙○○所填載一節，要與交易常情不合，所述發票
      人印文已蓋妥之情，亦與告訴人辛○指述情節不符，自難採信。是被告此部分
      犯罪事實，亦堪認屬實無訛。
    (三)再右揭犯罪事實(三)所示部分，亦經告訴人戊○○於警詢、審理時指訴歷歷（見
      九十二年度偵字第三二六七號偵查卷十五頁、十六頁、本院九十二年六月十七
      日訊問筆錄），核與證人乙○○證述經過情節相符（見上開偵查卷二十頁、本
      院上開訊問筆錄），並有被告為警查獲時起獲之告訴人戊○○所有之行動電話
      一支、筆記本一本、鑰匙一串等竊贓可資佐證及告訴人戊○○認領取回上開贓
      物之贓物認領保管單一紙在卷可稽，另證人乙○○因為向被告追回告訴人戊○○被竊皮包及阻止被告脫逃，遭被告施暴扯拉推扭並強行啟動加速行駛機車甩
      脫，而受有雙手掌瘀腫之傷害，亦據告訴人戊○○、證人乙○○指證明確。復
      徵諸被告自承其後尚能自行騎乘機車返回住宿之旅社，並旋於同日晚上持告訴
      人戊○○所有之聯邦銀行金融卡盜領存款，供己花費殆盡等情，益見被告於取
      走告訴人戊○○皮包及施暴擺脫告訴人戊○○、證人乙○○追索等情行為時，
      接續一貫之不法所有意圖甚明，顯無何神智不清之情狀可言，被告上開所辯：
      當天伊已喝醉，神智不清，不記得當時所發生之事云云，顯係事後卸責之詞，
      委無足取。是被告此部分犯罪事實，亦堪認屬實無誤。
    (四)又右揭犯罪事實(四)所示部分，則已據被告供認不諱，並有聯邦銀行告訴人戊○○存款帳戶交易明細表一紙在卷可資佐證，亦屬明確無訛。
    是綜上所述，本件事證已臻明確，被告上開犯行均堪認定，應予依法論科。
二、核被告庚○○犯罪事實(一)所為，係犯刑法第三百二十條第一項之竊盜罪；其犯罪
    事實(二)所為，係犯同法第二百零一條第一項之偽造有價證券罪，其盜用告訴人辛○印章及偽造「辛○」印文等行為，均係偽造有價證券之一部行為，又其後低度
    之行使偽造有價證券行為應為偽造之高度行為所吸收，故均不另論罪；其犯罪事
    實(三)所為，係犯同法第三百二十九條之準強盜罪；其犯罪事實(四)所為，則係犯同
    法第三百三十九條之二第一項之利用自動付款設備詐欺取財罪。又被告所犯上開
    利用自動付款設備詐欺取財罪部分，所為二次接續盜領行為，時間緊接，所犯罪
    名相同，顯係出於概括之犯意反覆為之，為連續犯，應依刑法第五十六條之規定
    以一罪論。另其所犯上開犯罪事實(一)(二)二罪間、(三)(四)二罪間，分別有手段、結果
    之牽連關係，各為牽連犯，應各從一重之偽造有價證券罪、準強盜罪處斷。又被
    告所犯上開偽造有價證券罪、準強盜罪，二罪間犯意各別，行為互殊，所犯罪名
    不同，自應予分論併罰。另被告前曾於八十四年間因詐欺案件，經臺灣臺北地方
    法院判處有期徒刑十月，緩刑五年確定；又於八十八年間因詐欺案件，經本院判
    處有期徒刑一年確定，並於八十九年間經臺灣臺北地方法院裁定撤銷上開緩刑，
    上開二案徒刑自三一年八十九月三日起算接續執行；其後又於九十年間因贓物案
    件，經本院判處有期徒刑三月確定，復經本院就其上開八十八年、九十年間詐欺
    、贓物等案件，裁定其應執行有期徒刑一年一月，接續上開八十四年間詐欺案件
    執行，其間於九十年六月十四日假釋出監，至九十一年一月二十三日假釋期滿執
    行完畢，有臺灣高等法院被告全國前案紀錄表在卷可按，其於受有期徒刑執行完
    畢後，五年以內再犯本件有期徒刑以上之各罪，均為累犯，應加重其刑。爰審酌
    被告素行不良、上開各罪犯罪之動機、目的、手段、所得利益、所生危害、犯罪
    後態度等一切情狀，分別量處如主文所示之刑，並定其應執行之刑，以資懲儆。
    至如附表編號三所示支票上偽造之發票日期「91.12.15」戳文、發票人「辛○」
    印文各一枚，爰依法併予宣告沒收。
三、另公訴意旨謂：被告庚○○基於概括犯意，連續於九十年八月間，在臺北縣三重
    市○○○路三和夜市，竊取甲○○所以皮包一只、重型機車駕駛執照一張等財物
    ；復於九十一年九月十三日，在臺北縣蘆洲市○○○路高速公路下，竊取己○○
    所有身分證一張，嗣於九十二年一月二十七日下午五時三十分許，在臺北縣三重
    市○○街四十四號東宮旅社為警查獲，並起獲其持有甲○○所有上開失竊之重型
    機車駕駛執照、己○○所有上開失竊之身分證各一張等物，因認被告另連續犯有
    上開二件行法第三百二十條第一項之竊盜罪云云。惟訊據被告堅決否認有上開二
    件竊盜犯行，辯稱：上開為警查獲時起獲之甲○○機車駕照、己○○身分證等物
    ，係伊於九十一年底，在伊臺北縣三重市○○街住處樓下麵攤撿到的，並非竊取
    的等語，且被害人甲○○、己○○亦無法確認行竊之人即係被告，此外復查無其
    他積極證據足認被告確有此部分竊盜犯行，是本件此部分不能證明被告有竊盜犯
    罪，另雖據被告上開所辯供述情節，難認其涉有竊盜犯行，惟其撿拾他人失竊證
    件後，未交付警方處理或聯絡返還被害人，顯有據為己有之不法犯意，應犯有同
    法第三百三十七條之侵占離本人持有之物罪嫌，又核諸被告上開被訴之竊盜罪與
    上述所涉犯之侵占罪，雖均係不法侵害他人財產法益之犯罪，惟被告所辯侵占時
    地與被害人指述失竊時地不同，因此尚難認其上開所犯與被訴之犯罪事實相同，
    本院自無從逕予變更起訴法條審究論處，從而被告此部分被訴竊盜犯行，本院本
    應為無罪判決之諭知，又因公訴意旨認被告此部分竊盜犯行與起訴有罪之竊盜犯
    行部分有連續犯之裁判上一罪關係，爰不另為無罪之諭知，至其實際所涉犯之侵
    占罪嫌，則應由檢察官另行偵查處理，併此敘明。
據上論斷，應依刑事訴訟法第二百九十九條第一項前段，刑法第五十六條、第二百零
一條第一項、第三百二十九條、第三百三十九條之二第一項、第三百二十條第一項、
第五十五條、第四十七條、第五十一條第五款、第二百零五條、第二百十九條，罰金
罰鍰提高標準條例第一條前段，判決如主文。
本案經檢察官謝岳龍到庭執行職務
中      華      民      國    九十二    年      九      月     十八     日
                                    臺灣板橋地方法院刑事第六庭
                                        法  官  彭  全  曄
右正本證明與原本無異
如不服本判決應於送達後十日內向本院提出上訴狀
                                        書記官  梁  宜  庭
中      華      民      國    九十二    年      九      月    二十一    日
附錄本案論罪科刑法條全文：
刑法第二百零一條
意圖供行使之用，而偽造、變造公債票，公司股票或其他有價證券者，處三年以上十
年以下有期徒刑，得併三千元以下罰金。
行使偽造、變造之公債票、公司股票或其他有價證券或意圖供行使之用收集或交付於
人者，處一年以上七年以下有期徒刑，得併科三千元以下罰金。
刑法第三百二十九條
竊盜或搶奪，因防護贓物、脫免逮捕或湮滅罪證而當場施以強暴、脅迫者、以強盜論
。
刑法第三百二十條
意圖為自己或第三人不法之所有，而竊取他人之動產者，為竊盜罪，處五年以下有期
徒刑、拘役或五百元以下罰金。
意圖為自己或第三人不法利益，而竊佔他人之不動產者，依前項之規定處斷。
前二項之未遂犯罰之。
刑法第三百三十九條之二：
意圖為自己或第三人不法之所有，以不正方法由自動付款設備取得他人之物者，處三
年以下有期徒刑、拘役或一萬元以下罰金。
以前項方法得財產上不法之利益或使第三人得之者，亦同。
附表：
┌─┬──┬─────┬─────┬────┬───┬────┬────┐
│編│票據│ 票據號碼 │ 票面金額 │發票日期│發票人│ 付款人 │備    註│
│號│類別│          │（新臺幣）│        │      │        │        │
├─┼──┼─────┼─────┼────┼───┼────┼────┤
│一│支票│FA0000000 │  20,000元│空白    │空白  │臺北市北│辛○申領│
│  │    │          │          │        │      │投區農會│        │
│  │    │          │          │        │      │大屯分部│        │
├─┼──┼─────┼─────┼────┼───┼────┼────┤
│二│支票│FA0000000 │空白      │空白    │空白  │同右    │同右    │
├─┼──┼─────┼─────┼────┼───┼────┼────┤
│三│支票│FA0000000 │ 200,000元│空白    │空白  │同右    │同右    │
│  │    │          │          │（後經被│（後經│        │        │
│  │    │          │          │告偽蓋91│被告盜│        │        │
│  │    │          │          │.12.15日│用辛○│        │        │
│  │    │          │          │期戳）  │印章偽│        │        │
│  │    │          │          │        │造「蔡│        │        │
│  │    │          │          │        │屘」印│        │        │
│  │    │          │          ││文一枚│        │        │
│  │    │          │          │        │）    │        │        │
└─┴──┴─────┴─────┴────┴───┴────┴────┘


司法院資訊處製作；財團法人民間司法改革基金會備份。
